【裁判字號】    91,上訴,2658
【裁判日期】    920307
【裁判案由】    殺人未遂等
【裁判全文】
臺灣高等法院刑事判決                         九十一年度上訴字第二六五八號
    上  訴  人
    即  被  告  乙○○
    選任辯護人  蕭介生律師
右上訴人即被告因殺人未遂等案件，不服台灣台北地方法院八十八年度訴字第二九七
號，中華民國九十一年七月十五日第一審判決（起訴案號：台灣台北地方法院檢察署
八十七年度偵字第二六二五九號），提起上訴，本院判決如左：
    主  文
原判決關於殺人未遂暨定執行刑部分均撤銷。
乙○○共同殺人未遂，處有期徒刑伍年肆月；如附表各編號所示之物均沒收。
其餘上訴駁回。
撤銷部分所處之刑與上訴駁回部分所處之刑應執行有期徒刑伍年陸月；如附表各編號
所示之物均沒收。
    事  實
一、乙○○因擄人勒贖案件及金錢糾葛與甲○○發生爭執而萌殺害之意，竟與姓名年
    徑九厘米手槍一支與型式不詳可發射子彈具有殺傷力之槍枝二支及制式口徑九厘
    米子彈六枚，由乙○○與二名姓名年籍不詳之成年男子分乘二輛不詳車號之自用
    小客車，於民國（以下同）八十七年十月二十二日上午三時許，抵達台北市○○
    街一六巷九號景聯里里長洪福周（下稱里長）住處門外，等待甲○○與友人丙○○、丁○○步出里長住處時，乙○○等三人旋即持槍下車，朝甲○○方向射擊
    ，甲○○遽聞槍聲隨即往里長住處地下室方向躲藏，致其背部及右手臂各被射中
    一槍，並遭子彈碎片刺傷，而受有下背部腰椎區槍傷三處、右胸背部槍傷一處及
    右上臂槍傷一處等五處槍擊傷；丁○○則躲入里長住處一樓客廳洗手間，丙○○
    另躲避在里長住處鐵門旁水泥柱後按鈕擬關閉鐵門，但發現未啟動後亦往里長住
    處地下室方向躲藏，乙○○等三人乃隨後追擊進入里長洪福周住處門內，口出惡
    言並持槍向門內射擊，其中一槍射中停放在門內之車號ＡＲＴ─一四七號機車並
    貫穿車身後旋駕車逃離現場。丙○○、丁○○嗣聞人聲、槍聲皆息，乃速將甲○○送往慶生醫院急救，經急診手術取出彈頭二枚，始倖免於難。乙○○於同日上
    午三時六分許另起恐嚇之犯意，以其妻陳楊孟旋所申請，由其使用之00000
    00000號行動電話撥打甲○○0000000000號呼叫器留言「卒仔子
    ，我是阿和，準備好棺材，我隨時會對你放砲」等語，以此加害生命之事恐嚇甲○○，使其心生畏懼，而危害於其安全。警方於同日據報至上址現場搜索，扣得
    如附表編號一至三所示之彈頭及彈殼，嗣循線於同年十二月十四日下午十時五十
    分許，在台北市○○路二十四號十一樓之六查獲乙○○。
二、案經台北市政府警察局信義分局報請台灣台北地方法院檢察署檢察官偵查起訴。
    理  由
甲、原判決撤銷部分（即被告乙○○殺人未遂部分）
一、訊據上訴人即被告乙○○矢口否認有何持槍殺人之犯行，辯稱：其與甲○○是一
    、二十年好友，彼此沒有仇怨，亦無金錢糾紛；八十七年十月二十一日下午十時
    三十分許其與王清澤、高銘輝一直在臥龍街賭博至翌日（即二十二日）上午四時
    許才離開，所以其不可能去槍擊甲○○，且證人丙○○、丁○○於本院審理及被
    害人甲○○自始均沒有指認其有涉案云云。選任辯護人為被告辯護稱：(一)被告與
    甲○○係一、二十年朋友，情同兄弟，毫無怨隙與糾紛，原審認定被告與被害人
    發生爭執而萌殺害之意，然被告究何時與被害人吃飯口角，迄未查明所憑之證據
    ，臆測之詞與事實不符；(二)承辦警員係聽傳聞而懷疑被告涉案，進而監聽，卻未
    對被告家中依法搜索或追查槍枝下落，亦無槍枝扣案，即移送被告，自屬無稽；
    (三)證人丙○○證詞前後反覆矛盾，不僅與丁○○、甲○○不同，且與事實不符；
    (四)被告於案發時在他處賭博並不在案發現場，有證人王清澤、高銘輝結證在案；
    (五)檢察官起訴之共犯丁福財、丁李龍、陳世文及鄔振風都經原審法院八十九年訴
    字第四三號判決無罪確定在案，被告不可能與其等共同涉犯本案云云。
二、惟查：
  (一)被告乙○○與被害人甲○○為多年朋友，固據被告及被害人陳明在卷，然被告曾
    因金錢問題與被害人發生爭執，已據被告於原審法院調查時供明（詳原審法院九
    十年五月二日訊問筆錄），且被害人於台灣台北地方法院檢察署檢察官八十七年
    度偵字第二一三七六號擄人勒贖案件八十八年八月三十日偵訊時亦陳稱：其未參
    與該案件（即八十七年十月九日另案被害人張善清遭妨害自由案件），但當時電
    視報導其有參與且在逃後，乙○○就主動邀伊至餐廳吃飯，要求不要扯出他來，
    其說乙○○沒有氣魄，沒有擔當，跟伊沒有關係的案子卻叫伊幫忙擔，當時說的
    很難聽，當場與乙○○發生口角，沒多久就被開槍等語，此有該案件偵查筆錄影
    本及起訴書各一件附於原審卷可按。足徵被告與被害人固為多年朋友，然因金錢
    糾葛及上開擄人勒贖案件雙方發生爭執，已有嫌隙，是被告辯稱與被害人毫無仇
    怨，亦無金錢糾紛云云，顯與事實不符，並不足採。
  (二)又被害人甲○○於八十七年十月二十二日凌晨三時許與證人丙○○、丁○○步出
    台北市○○街一六巷九號里長洪福周住處門外時，遭被告乙○○與二名姓名年
    ，被害人遽聞槍聲隨即轉身往里長洪福周住處地下室方向躲藏，致其背部及右手
    臂各被射中一槍，並遭子彈碎片刺傷，而受有下背部腰椎區槍傷三處、右胸背部
    槍傷一處及右上臂槍傷一處等五處槍擊傷；證人丁○○則躲入里長住處一樓客廳
    洗手間，證人丙○○另躲避在里長住處鐵門旁水泥柱後按鈕擬關閉鐵門，但發現
    未啟動後亦往里長住處地下室方向躲藏，被告乙○○等三人乃隨後追擊進入里長
    ─一四七號機車後旋駕車逃離現場。丙○○、丁○○嗣聞人聲、槍聲皆息，乃速
    將甲○○慶生醫院急救，手術取出彈頭二枚之事實，業據被害人甲○○於警、偵
    訊及原審法院審理時指稱：被槍擊當天其與丙○○、丁○○一起走出里長辦公室
    ，發現有二輛自用小客車突然前後截住去路，其聽到槍聲立刻轉頭跑，但仍受有
    背部腰椎區槍傷三處、右胸背部槍傷一處及右上臂槍傷一處等五處槍擊傷，就被
    丙○○、丁○○送去慶生醫院等語（詳偵查卷第十四頁至第十九頁反面、原審法
    院八十八年二月二十六日訊問筆錄）。證人丙○○於警訊時亦證稱：當時其與甲○○、丁○○出來（里長住處）時，有兩部汽車駛來，乙○○與二名男子下車分
    持三把手槍朝其等開槍，並追至里長洪福周家中，其等躲入地下室，他們仍朝門
    開了數槍，甲○○中數槍送醫急救，第一次八十七年十月二十四日警訊筆錄說未
    看清楚是何人開槍，因為他們是黑社會，怕會尋仇，但現在人抓到了，伊才敢出
    來指證等語（詳偵查卷第二十一頁反面至第二十二頁）；於偵訊時結證稱：甲○○走出鐵門，伊跟在後面，聽到槍聲，其閃避到水泥柱後面，有看到乙○○拿手
    槍向甲○○開槍，他們是來二台車（詳偵查卷第一百二十四頁反面）；於原審法
    院調查時結證稱：駕駛座後方之人開門，下車就朝甲○○方向射擊，其聽到槍聲
    往里長家躲在柱子旁按下鐵門按鈕。確實是乙○○開槍，當天路面街道還算蠻亮
    的，且路燈就在里長家門口；其之前有看過乙○○，是賭博時認識等語（詳原審
    法院八十八年五月十日訊問筆錄）；證人丁○○於原審法院調查時復結證稱：其
    在里長家喝茶，離開時與甲○○走在一起，丙○○在後面，迎面開來二部車，第
    一部有人下車持槍朝其等射擊，當時其躲在一樓廁所，對方有進入鐵門，朝左邊
    廚具射擊並罵人，其可確認在罵人時槍還連續射擊等語（詳原審法院八十八年五
    月十日、同年七月九日訊問筆錄）；證人即里長洪福周於警訊及原審法院調查時
    亦證稱：其接近凌晨三時返家，甲○○等三人正欲返家打招呼後轉身走出去，伊
    在客廳整理茶具，沒多久忽然聽到槍聲五、六聲（詳偵查卷第二十八頁）；其住
    處鐵捲門進去院子牆壁旁有放置茶具，靠鐵捲門左面牆往地下室的通道在放碗盤
    的旁邊。廚具附近有彈殼，彈殼是在鐵門進入院子不到一呎之處撿到的等語（詳
    原審法院八十八年七月二日訊問筆錄），彼等就槍擊過程所供，互核大致相符，
    且有慶生醫院八十八年八月十六日慶秘字第八○○九號函附病歷、診斷證明書及
    各種檢查報告黏貼單影本在卷足憑，並有現場車號ＡＲＴ─一四七號機車車身遭
    子彈貫穿之照片五幀附卷可佐。至證人丙○○於八十七年十月二十四日第一次警
    訊時雖陳稱未看清楚歹徒之面貌，然其於同年十二月十五日零時五分警訊時已明
    確指出持槍射擊被害人之一係被告乙○○，第一次八十七年十月二十四日警訊筆
    錄說未看清楚是何人開槍，因為他們是黑社會，怕會尋仇，但現在人抓到了，伊
    才敢出來指證等語，已如前述，又參以被告確實於八十七年十月二十二日槍擊被
    害人後即逃逸，迄同年十二月十五日下午十時五十分許始經警拘獲，經檢察官聲
    請原審法院裁定羈押被告而於翌日（即十六日）執行羈押在案，是其所稱之顧慮
    非全然無憑，況其所陳被害人甲○○遭槍擊之過程與嗣後之警、偵及原審法院調
    查時所證者均相一致，且在八十八年一月十二日偵訊仍明白指認在庭之被告乙○○即為持槍射擊被害人之人，嗣於原審法院歷次調查時亦為相同之指證；復參諸
    門號0000000000號行動電話係被告之妻陳楊孟旋申請，由被告使用，
    其於八十七年十月二十一日下午十時許至翌日（二十二日）上午四時許有攜帶此
    行動電話，其經常撥打里長家（○二）00000000號電話及000000
    0000號呼叫器找阿嘉（即被害人甲○○）等語，經被告於警訊及原審法院調
    查時（詳偵查卷訊問筆錄第十頁、原審法院八十八年二月十日）供明在卷。而被
    告曾於八十七年十月二十二日上午三時六分以其上開門號之行動電話，撥打被害
    人林志嘉上述門號呼叫器，以台語留言「卒仔子，我是阿和，準備好棺材，我隨
    時會對你放砲」等語，以此加害生命之事恐嚇甲○○，致之心生畏懼，而危害於
    安全一節，業據被害人甲○○指述在卷，並有門號0000000000號行動
    電話通聯紀錄一件及上開留言錄音帶一捲存卷足憑，上揭各情與證人丙○○上開
    證詞相互勾稽，益徵被告乙○○確有右揭槍擊被害人之行為。嗣雖證人丙○○於
    本院審理時否認前開證言，改口證稱案發當天並未看清楚是何人開槍，偵查所言
    不實；證人丁○○及被害人甲○○於本院審理時亦均改口證稱是警察說已經調查
    蒐證好，叫我們簽名云云，然查，本件證人等於原審偵審調查時，均係於自由意
    志下所為之陳述，依經驗法則，本件案發當時於原審偵審指證之相關證人之證述
    較少受外力或他人之干預，比之事後於本院審理時或有所保留或因人情干擾或不
    當壓力而翻異前詞之證言，自較為可採，是證人等於本院審理時改口之證詞，並
    不可採。證人丙○○、丁○○雖於本院審理時供稱當時喝酒，有七八分醉意，惟
    彼二人遭遇槍擊事故時，仍能迅速走避，顯見其意識清楚，其所為不利被告之證
    詞，應可採信。
  (三)第查，警方於案發當日據報至上址案發現場搜索扣得之彈殼六顆、彈頭二顆及碎
    彈頭二顆，經送鑑定結果：送鑑彈殼六顆係制式口徑九厘米之已擊發彈殼，其
    彈底標記為 ACP96 9厘米，經比對其彈底紋痕特徵相吻合，認係同一支槍枝所擊
    發。送鑑彈頭二顆，其中一顆，認係口徑九厘米之銅包衣彈頭，具六條右旋來
    復線；另一顆，認係口徑九厘米之銅包衣彈頭，已受嚴重撞擊變形。送鑑碎彈
    頭二顆，認均係銅包衣碎片，此有內政部警政署刑事警察局八十七年十一月二日
    刑鑑字第八一四三四號鑑驗通知書一件在卷可按，依罪疑唯輕之刑事訴訟法原則
    ，堪認被告乙○○與另二名成年男子至少持有並射擊六顆制式口徑九厘米之子彈
    。至於被告乙○○等人所持有之槍枝雖未扣案致無從認定該等槍枝之型式，然參
    以上開鑑定結果認送鑑彈殼六顆係制式口徑九厘米之已擊發彈殼，其彈底標記
    為 ACP96 9厘米，經比對其彈底紋痕特徵相吻合，認係同一支槍枝所擊發，堪認
    被告乙○○等人所持槍枝其中之一係屬制式口徑九厘米手槍。又參諸上開鑑定結
    果、，並無從認定擊發槍枝之型式，但從其等於案發當時持槍射擊被害人，
    致被害人背部及右手臂各被射中一槍，並遭子彈碎片刺傷，而受有下背部腰椎區
    槍傷三處、右胸背部槍傷一處及右上臂槍傷一處等五處槍擊傷，及其中一槍射中
    停放在門內之車號ＡＲＴ─一四七號機車並貫穿車身等情觀之，其等所持有之另
    二把槍枝顯係可發射子彈具有殺傷力之槍枝。又被告乙○○與另二名成年男子均
    下車持槍向被害人射擊，俱如前述，是其等分持一把制式口徑九厘米手槍及二把
    可發射子彈具有殺傷力之槍枝一節亦堪認定。
  (四)再者，被告於原審法院調查時供稱：八十七年十月二十一日晚上十時三十分許，
    王清澤用行動電話前四碼○九三五打給伊說要去臥龍街打牌，其騎機車於十一時
    二十分到達，在興隆超市○○街口遇到高銘輝，其等在興隆超市等王清澤後，三
    人一起去，（賭博）地點王清澤知道，在場約十個人，大約上午四點離開，其就
    騎摩托車離開等語（詳原審法院八十八年三月十二日訊問筆錄）。證人王清澤於
    原審法院調查時則結證稱：八十七年十月二十一日大約十時三十分其用公共電話
    打給乙○○約十一時在辛亥路興隆超市等，但乙○○帶高銘輝一起來，其不知道
    （賭博）地方才叫乙○○帶伊去，現場約十個人，押注一、二百元，約四點多伊
    與乙○○及高銘輝一起離開，陳騎機車、伊乘計程車離開。當時乙○○沒有進進
    出出，一直在玩牌，不清楚有無打電話等語（詳原審法院八十八年三月二十六日
    訊問筆錄）；又證人高銘輝另結證稱：當天肚子餓，出來想吃東西，在巷口遇到
    乙○○，說約了朋友在興隆超市要去賭博，其就搭上他的機車到興隆超市，碰見
    王清澤。打牌地點當天是乙○○帶的，押注二、三百元，有時一千元，其大部分
    都在看，約四時離開，伊自己走回家，陳人和與王清澤一起走。乙○○均在賭博
    ，沒注意有無撥電話出去，確定乙○○沒有離開等語（詳原審法院八十八年三月
    二十六日訊問筆錄）。參以被告就證人王清澤係以行動電話或公共電話打電話找
    伊、賭博地點王清澤是否知道等節，所供與證人王清澤所述者並不相符；又被告
    就其係在興隆超市○○街口遇到高銘輝，抑或先在他處巧遇高銘輝，高銘輝始搭
    乘被告之機車抵達興隆超市一節，所供亦與證人高銘輝所證者互異；而證人王清
    澤及高銘輝所稱當日下注之金額復差異甚多，是證人王清澤及高銘輝之證詞非無
    瑕疵，尚難遽採為被告有利之認定，被告辯稱被害人甲○○遭槍擊時其與王清澤
    、高銘輝一直在臥龍街賭博沒有離開云云，顯為卸責之詞，自不可採。
  (五)另查，證人丙○○於警訊時雖指認丁李龍、陳世文、丁福財、鄔振風亦參與被告
    右揭犯行，然其於原審法院調查時已進一步陳明：除乙○○外，有其他人下車，
    是誰不清楚，經警方提示丁福財等四人口卡說這四人與乙○○在一起我才指認，
    但必須看到本人才能確認（詳原審法院八十八年五月十日訊問筆錄），且除證人
    丙○○於警訊之指述外，尚乏其他積極證據足認丁李龍、陳世文、丁福財、鄔振
    風亦參與右揭犯行，原審法院因而以八十九年度訴字第四三號判決丁李龍、陳世
    文、丁福財、鄔振風無罪確定。是雖無從遽認丁李龍、陳世文、丁福財、鄔振風
    與被告乙○○就右揭犯行有何共同之犯意聯絡與行為分擔，惟被告所犯右揭犯行
    事證已如前述，縱證人丙○○無法明確指認其他共犯之真實身分，亦無解被告之
    刑責，是其辯稱：檢察官起訴之共犯丁福財、丁李龍、陳世文及鄔振風都經法院
    判決無罪確定，所以伊不可能與他們一起槍擊甲○○云云，尚難採信。
  (六)末按，刑法上殺人未遂罪與傷害罪之區別，應視加害人有無殺意以為斷，被害人
    所受傷害程度，固不能據為認定有無殺意之唯一標準，但加害人下手之部位、用
    力之程度及經過情形如何，於審究犯意方面，仍不失為重要參考資料（最高法院
    二十年非字第一○四號判例意旨參照）。查本案被告與被害人彼此因擄人勒贖案
    件及金錢糾葛發生爭執，且槍械之殺傷力極大，直接對人體射擊足以戕害他人生
    命，被告與二名成年男子竟分持三把槍枝向被害人身體射擊六發子彈，因被害人
    轉身奔逃，致背部及右手臂各被射中一槍，並遭子彈碎片刺傷，而受有下背部腰
    椎區槍傷三處、右胸背部槍傷一處及右上臂槍傷一處等五處槍擊傷，嗣後雖因及
    時送醫始未危及性命，但被告與另二名成年男子於行為時顯然具有殺人之主觀犯
    意，甚為灼然。
  (七)綜右事證，被告乙○○以上開情詞置辯，均屬卸責之詞，不足採信。被告殺人未
    遂部分事證明確，被告此部分犯行洵堪認定，應依法論科。
三、核被告乙○○此部分所為係犯槍砲彈藥刀械管制條例第七條第四項之未經許可無
    故持有手槍罪，第十一條第四項之未經許可持有可發射子彈具有殺傷力之槍枝罪
    、同條例第十二條第四項之未經許可持有子彈罪，刑法第二百七十一條第二項、
    第一項之殺人未遂罪。被告行為後槍砲彈藥刀械管制條例第十一條業於八十九年
    七月七日修正公布施行，修正後之該條第四項僅將「槍枝」修正為「槍砲」，其
    餘構成要件與法定刑悉與修正前法條相同，自應適用裁判時之修正後該條例第十
    一條第四項處斷。被告雖著手於殺人之犯行，惟並未造成被害人死亡之結果，為
    未遂犯，依刑法第二十六條前段之規定，按既遂犯之刑減輕之，故死刑減輕為無
    期徒刑，或為十五年以下十二年以上有期徒刑；無期徒刑減輕為七年以上有期徒
    刑；有期徒刑減輕其刑至二分之一。被告乙○○與姓名年籍不詳之成年男子二人
    就右揭犯行，具有犯意聯絡與行為分擔，為共同正犯。又被告與共同正犯一個持
    有行為同時觸犯上開持有手槍罪、持有可發射子彈具有殺傷力之槍枝罪及持有子
    彈罪，為想像競合犯，應依刑法第五十五條規定從一較重之持有手槍罪論處。所
    犯上開持有手槍罪及殺人未遂罪間有方法結果之牽連犯關係，應從一重以殺人未
    遂罪處斷。檢察官雖僅就被告殺人未遂罪部分提起公訴，然而被告持有可發射子
    彈具有殺傷力之槍枝及持有子彈犯行，與上開檢察官提起公訴之殺人未遂罪間，
    具有方法結果之裁判上一罪關係，已如前述，本院自應併予審究。
四、原審以被告乙○○殺人未遂部分事證明確，因而予以論罪科刑，固非無見，惟查
    ：槍砲彈藥刀械管制條例第十一條業於八十九年七月七日修正公布施行，原審未
    及比較新舊法並適用裁判時之法律；附表編號四部分應為「被告乙○○與共犯所
    持有本案犯罪可發射子彈具有殺傷力之槍枝二支及型式不詳之制式口徑九厘米手
    槍一支」，原判決附表編號四誤載為「被告乙○○與共犯所持有本案犯罪可發射
    子彈具有殺傷力之槍枝三支」，與事實欄所載不符，均有未洽，被告乙○○此部
    分上訴否認殺人犯行，雖無理由，惟原判決此部分既有上述可議之處，自應由本
    院將上開部分暨定執行刑撤銷改判。爰審酌被告因擄人勒贖案件及金錢糾葛與被
    害人甲○○發生爭執，竟未經許可非法持有槍彈射擊被害人，非但危害社會治安
    ，且戕害被害人生命，所生危害非輕，及其犯罪之目的、手段、品行、智識程度
    及犯罪後之態度等一切情狀，量處有期徒刑伍年肆月；附表編號四所示被告乙○○與二名成年男子分持制式口徑九厘米手槍一支及可發射子彈具有殺傷力之槍枝
    二支均係違禁物，雖未扣案，然不能證明業已滅失，依刑法第三十八條第一項第
    一款規定宣告沒收；扣案如附表編號一至三所示已擊發過之彈殼六枚、彈頭二枚
    及碎彈頭二枚，已不具殺傷力而非違禁物，均為被告乙○○及共犯所有並供實施
    犯罪時所用之物，均依刑法第三十八條第一項第二款宣告沒收。
五、公訴意旨另認被告乙○○有持有烏茲衝鋒槍至台北市○○街一○六巷九號前，朝
    被害人甲○○掃射數十發子彈之行為等語。惟查，警方於案發當日據報至上址案
    發現場搜索共扣得彈殼六顆、彈頭二顆及碎彈頭二顆，經送鑑定結果：送鑑彈
    殼六顆係制式口徑九厘米之已擊發彈殼，其彈底標記為ACP96 9厘米，經比對其
    彈底紋痕特徵相吻合，認係同一支槍枝所擊發。送鑑彈頭二顆，其中一顆，認
    係口徑九厘米之銅包衣彈頭，具六條右旋來復線；另一顆，認係口徑九厘米之銅
    包衣彈頭，已受嚴重撞擊變形。送鑑碎彈頭二顆，認均係銅包衣碎片，此有上
    開內政部警政署刑事警察局鑑驗通知書在卷可稽，俱如前述。又該等扣案之彈頭
    （來復線為六條右旋）及彈殼（撞針孔為方型），與以色列ＩＭＩ廠製之「烏茲
    」衝鋒槍所擊發之彈頭（來復線為四條右旋）、彈殼（撞針孔為圓形）不符，認
    非該型槍枝所擊發，亦有內政部警政署刑事警察局八十八年四月二十三日（八八
    ）刑鑑字第三五○六四號函一件存卷足參，復無起訴書所稱之烏茲衝鋒槍及該型
    槍枝所射擊之子彈扣案扣資佐證，是公訴人認被告有持烏茲衝鋒槍向被害人掃射
    數十發子彈之行為，尚乏依據。此外，復查無其他積極證據足認被告確有此部分
    犯行，該部份犯罪尚屬不能證明，原應為無罪之諭知，惟公訴人認被告此部分犯
    行與前開論罪科刑部分有牽連犯之裁判上一罪關係，爰不另為無罪之諭知。
乙、上訴駁回部分（即被告乙○○恐嚇危害安全部分）
一、訊據上訴人即被告乙○○矢口否認有何恐嚇犯行，辯稱：其與甲○○是一、二十
    年好友，彼此沒有仇怨，亦無金錢糾紛，案發當天其不確定有否撥打甲○○之呼
    叫器留言，但因為二人交情深厚，平常都是這樣與被害人對話的，並無恐嚇之意
    云云。
二、惟查：
  (一)被告乙○○曾於八十七年十月二十二日上午三時六分以門號000000000
    0號之行動電話，撥打被害人林志嘉所有門號0000000000號呼叫器，
    並以台語留言「卒仔子，我是阿和，準備好棺材，我隨時會對你放砲」等語，以
    此加害生命之事恐嚇甲○○，使其心生畏懼，而危害於其安全一節，除據被害人
    甲○○指述在卷外，門號0000000000號行動電話係被告之妻陳楊孟旋
    申請，由被告使用，且於八十七年十月二十一日下午十時許至翌日（二十二日）
    上午四時許有攜帶此行動電話，其經常撥打里長家（○二）00000000號
    電話及甲○○所有上開呼叫器找阿嘉（即被害人甲○○）等情，亦經被告於警訊
    及原審法院調查時（詳偵查卷訊問筆錄第十頁、原審法院八十八年二月十日）供
    明在卷，復有門號0000000000號行動電話通聯紀錄一件及上開被告乙○○之台語留言錄音帶一捲存卷足憑，顯見被告乙○○確有恐嚇被害人甲○○等
    情無誤。
  (二)被告以其0000000000號行動電話撥打被害人0000000000號
    呼叫器為上述留言一節，已有通聯紀錄及錄音帶為證，俱如前述，而被告於八十
    七年十月二十一日上午二時四十六分許曾以其0000000000號行動電話
    撥打門號0000000000號，又於同年月二十二日上午三時零九分許、三
    時十分許及三時十一分許三次撥打里長洪福周住處（○二）00000000號
    電話，繼於同日上午三時十六分許撥打0000000000號，再於同日上午
    三時四十一分許撥打0000000000號電話，亦有上開通聯紀錄可證，是
    由被告自八十七年十月二十二日三時許槍擊被害人後（被告殺人部分已如上述）
    ，旋即密集於同日上午三時零九分許、三時十分許、三時十一分許、三時十六分
    許及三時四十一分許以其行動電話對外聯繫，綜合上開事證，顯見被告確有以加
    害生命之事恐嚇甲○○，使其心生畏懼，而危害其安全等情無誤。被告於原審法
    院審理時辯稱並未撥打甲○○之呼叫器留言，於本院審理時復改口辯稱不確定有
    無撥打甲○○之呼叫器留言云云，顯與前開通聯紀錄不合，且被告辯詞反覆，顯
    為圖免卸責之詞，並不足採。綜上所述，被告恐嚇部分事證明確，犯行洵堪認定
    。
三、核被告乙○○此部分所為係犯刑法第三百零五條恐嚇危害安全罪。公訴人雖未引
    用恐嚇危害安全罪之條文，然於起訴之犯罪事實已載明被告以行動電話撥打甲○○0000000000號呼叫器留言「卒仔子，我是阿和，準備好棺材，我隨
    時會對你放砲」之事實，恐嚇危害安全罪部分業已起訴，本院自應加以裁判。原
    審此部分同此事實認定，審酌被告因擄人勒贖案件及金錢糾葛與被害人甲○○發
    生爭執，竟因而為殺人（如前所述）及恐嚇犯行，所生危害非輕及其犯罪之目的
    、手段、品行、智識程度及犯罪後之態度等一切情狀，依刑法第三百零五條量處
    有期徒刑肆月，其認事用法，核無不合。被告上訴否認恐嚇犯行，指摘原判決此
    部分不當，為無理由，應予駁回。被告所犯二罪所處之刑依刑法第五十一條第五
    款定應執行刑為伍年陸月。
據上論斷，應依刑事訴訟法第三百六十九條第一項前段、第三百六十四條、第三百六
十八條、第二百九十九條第一項前段，槍砲彈藥刀械管制條例第七條第四項、第十一
條第四項、第十二條第四項，刑法第二條第一項前段、第十一條前段、第二百七十一
條第二項、第一項、第五十五條、第二十六條前段、第五十一條第五款、第三十八條
第一項第一款、第二款，判決如主文。
本案經檢察官蔡薰慧到庭執行職務
中      華      民      國      九十二      年    三    月      七      日
                                      台灣高等法院刑事第四庭
                                          審判長法  官  蔡  永  昌
                                                法  官  徐  昌  錦
                                                法  官  陳  榮  和
右正本證明與原本無異。
殺人未遂部分如不服本判決應於收受送達後十日內向本院提出上訴書狀，其未述上訴
之理由者並得於提起上訴後十日內向本院補提理由書（均須按他造當事人之人數附繕
本）。
恐嚇部分不得上訴。
                                        書記官  劉  麗  芬
中      華      民      國    九十二    年        三    月      十      日
附錄：本案論罪科刑法條全文
刑法第二百七十一條第一項、第二項
殺人者，處死刑、無期徒刑或十年以上有期徒刑。
前項之未遂犯罰之。
刑法第三百零五條
以加害生命、身體、自由、名譽、財產之事恐嚇他人，致生危害於安全者，處二年以
下有期徒刑、拘役或三百元以下罰金。
槍砲彈藥刀械管制條例第七條第四項
第一項至第三項之未遂犯罰之。
槍砲彈藥刀械管制條例第十一條第四項
第一項至第三項之未遂犯罰之。
槍砲彈藥刀械管制條例第十二條第四項
第一項至第三項之未遂犯罰之。
附表：
一、彈殼六顆。
二、彈頭二顆。
三、碎彈頭二顆。
四、被告乙○○與共犯所持有本案犯罪可發射子彈具有殺傷力之槍枝二支及型式不詳
    之制式口徑九厘米手槍一支（原判決載為「被告乙○○與共犯所持有本案犯罪可
    發射子彈具有殺傷力之槍枝三支」，應更正如上）。


司法院資訊處製作；財團法人民間司法改革基金會備份。
